【裁判字號】    88,訴,383
【裁判日期】    890327
【裁判案由】    公共危險
【裁判全文】
臺灣嘉義地方法院刑事判決                          八十八年度訴字第三八三號
    公  訴  人  臺灣嘉義地方法院檢察署檢察官
    被      告  甲○○
右列被告因公共危險案件，經檢察官提起公訴（八十八年度偵字第七四九號），本院
判決如左：
    主  文
甲○○未經許可持有彈藥之主要組成零件，處有期徒刑柒月，併科罰金新台幣拾萬元
，罰金如易服勞役，以銀元參佰元即新台幣玖佰元折算壹日。緩刑參年。
扣案之黑色火藥藥粉壹佰貳拾公斤沒收。
    事  實
一、甲○○自民國八十七年十二月二十八日起，未向主管機關申請許可在嘉義縣太保
    市過溝里過溝十號之一前空屋設置爆竹、煙火工廠製造爆竹（其違反社會秩序維
    護法之行為另案處理中），且未經許可持有屬爆裂物主要組成零件之有煙火類黑
    色火藥。嗣經警於八十七年十二月三十日十時三十分許在上址查獲，並扣得壓藥
    機、空壓機、捲鞭炮機各一台、煙火成品一千零四十三盒、煙火半成品三百七十
    盒、黑色火藥藥粉一百二十公斤、無屑鞭炮一百八十公尺、玩炮壓藥模具三十一
    組。
二、案經嘉義縣警察局水上分局報告台灣嘉義地方法院檢察署檢察官偵查起訴。
    理  由
一、訊據被告對於右揭事實坦承不諱，復有違反社會秩序維護法案件現場紀錄、查扣
    之壓藥機、空壓機、捲鞭炮機各一台，煙火成品一千零四十三盒、煙火半成品三
    百七十盒、黑色火藥藥粉一百二十公斤、無屑鞭炮一百八十公尺、玩炮壓藥模具
    三十一組等物品可證；而扣案之黑色火藥藥粉經抽取一公克送請內政部警政署刑
    事警察局鑑驗結果，檢測出碳粉、硫磺、硝酸鉀等黑色火藥成分，係屬實業用爆
    炸物管理辦法第二條第一項第一款所定之火藥，此有該局八十八年五月十七日刑
    鑑字第三三七七七號鑑驗通知書在卷可佐；而黑色火藥可用於煙火、槍械火藥或
    炸藥之定時引爆藥，如置於空曠處引火雖僅會快速燃燒而不爆炸，然若量足且和
    其他添加物如鐵釘、玻璃等置於密閉容器內引燃，則瞬間產生之高壓仍將使容器
    碎片或其添加之成分向外急速射出，可能造成人或物之傷害、毀損等情，有內政
    部警政署刑事警察局八十九年一月二十六日刑鑑字第一四一五五四號函在卷可稽
    ；依據上開鑑定結論，黑色火藥顯然足以作為製造具殺傷力爆裂物之原料，係屬
    爆裂物之主要組成零件無誤。被告未經許可持有上開黑色火藥之犯行，事證已臻
    明確，犯行堪以認定。
二、查：本件被告所製造之煙火類製品，作用僅在發生聲響及火花，吸引人們之注意
    ，縱偶因煙火接觸人體或衣物爆炸時會造成輕微之損害，惟並非如炸藥、棉花藥
    、雷汞或其他相類性質之爆裂物具可瞬間將人及物殺傷或毀損之威力，故關於未
    經許可製造煙火之行為，社會秩序維護法第六十三條已就「關於製造、運輸、販
    賣、貯存易燃、易爆或其他危險物品之營業未經主管機關許可；或其營業設備及
    方法，違反法令規定者」，即就非法製造、運輸、販賣、貯存、營業易燃易爆之
    炮竹業者，已定有科處三日以下拘留或新台幣三萬元以下罰鍰之處罰規範。縱認
    被告於本件未經許可製造煙火之行為違法，亦應屬上開社會秩序維護法之規範之
    範疇，其所製造之煙火並非屬槍砲彈藥刀械管制條例或刑法第一百八十六條所定
    之「爆裂物」。又按被告所持有經查獲扣案之黑色不明火藥藥粉屬槍砲彈藥刀械
    管制條例所指「爆裂物之主要組成零件火藥」之黑色火藥，已如前述，則核被告
    所為，應係犯槍砲彈藥刀械管制條例第十三條第四項未經許可持有彈藥零件罪，
    公訴人起訴意旨以被告係犯刑法第一百八十六條未受允準製造爆裂物罪，起訴法
    條容有未洽，應予變更。爰審酌被告犯罪之動機、目的、手段及其品性、生活狀
    況、智識程度、犯罪所生之損害，及犯罪後態度等一切情狀，量處如主文所示之
    刑，並諭知罰金易服勞役之折算標準。又被告前於八十二年間雖曾因犯公共危險
    罪，經台灣高等法院台南分院以八十二年度上訴字第一一零九號判處有期徒刑三
    月，如易科罰金以三百元折算一日，並於八十二年十二月七日易科罰金執行完畢
    ，此有其全國前案查註紀錄表在卷可佐，惟其於受有期徒刑以上刑之執行完畢後
    ，五年以內未曾受有期徒刑以上刑之宣告，因一時失慮，致罹刑典，事後已坦承
    犯行，深具悔意，經此刑之宣告後，應知警惕而無再犯之虞，本院因認暫不執行
    其刑為當，予以宣告緩刑三年，用啟自新。扣案之不明黑色火藥藥粉共一百二十
    公斤，屬槍砲彈藥刀械管制條例第四條第二項所定之彈藥主要零組件，係違禁物
    ，依刑法第三十八條第一項第一款併予宣告沒收。而另扣案之壓藥機、空壓機、
    捲鞭炮機各一台、煙火成品一千零四十三盒、煙火半成品三百七十盒、無屑鞭炮
    一百八十公尺、玩炮壓藥模具三十一組等物，應屬供被告違反社會秩序維護法行
    為所用之物，與本件被告犯行尚屬無涉，爰不予宣告沒收，併此敘明。
據上論斷，應依刑事訴訟法第二百九十九條第一項前段、第三百條，槍砲彈藥刀械管
制條例第十三條第四項，刑法第十一條前段、第四十二條第二項、第七十四條第二款
、第三十八條第一項第一款，罰金罰鍰提高標準條例第二條，現行法規所定貨幣單位
折算新台幣條例第二條，判決如主文。
本案經檢察官林世芬到庭執行職務。
中    華    民    國      八十九      年      三      月    二十七    日
                                      臺灣嘉義地方法院刑事第二庭
                                          法  官  黃   國  益
右正本證明與原本無異。
如不服本判決，應於判決送達後十日內向本院提出上訴狀( 應附繕本 )。
中    華    民    國      八十九      年      三      月     二十七   日
                                          書記官  蔡   金  保


司法院資訊處製作；財團法人民間司法改革基金會備份。
